---
title: "Corpus 'Persée prolongé' sur Gallicagram"
---

```{r setup, include=FALSE}
knitr::opts_chunk$set(echo = TRUE)
options(scipen=999)
```

Une petite note pour décrire ce que contient notre corpus "Persée prolongé", et garder une trace de la façon dont nous avons procédé. Grâce à l'aimable autorisation des équipes de Persée, nous avons scrapé la totalité des articles de Persée, 1,1 million de documents issus d'environ 300 revues. Pour créer notre base de données, nous avons amalgamé les textes par revue et par année. Il est donc possible de chercher le nombre d'occurrences de "belle patate" dans la revue des Annales en 1929.

Malheureusement, tout un tas de revues basculent de Persée vers Cairn au début des années 2000. En particuler les Annales, XXe siècle, la Revue française de Sociologie, les Actes de la Recherche en Sciences sociales, Population, les Annales de démographie historique. Ces documents sont cependant référencés dans Persée. Nous avons donc recensé ces liens vers Cairn depuis Persée, et récupéré le texte des articles concernés (au nombre de 27 000) pour prolonger notre base et la rendre utile jusqu'à nos jours. Certaines basculent dans Cairn sans que les documents ultérieurs soient référencés dans Persée, et sont donc (pour l'instant) exclues de notre base. C'est par exemple le cas des Cahiers du genre. D'autres revues basculent non pas vers Cairn, mais vers Open Editions (Histoire & Mesure, par exemple). Le prolongement serait faisable dans ces deux cas, mais nous ne l'avons pas encore entrepris. A noter que l'application renvoie toujours vers Persée lorsqu'on clique sur un point du graphique. Pour cause : le moteur de recherche avancée de Cairn ne permet pas de cibler une revue, les documents n'y sont pas toujours en accès ouvert, et notre base permet de faire des recherches dans un corpus à cheval sur les deux plateformes. Il nous a paru plus sage de ne pas nous engager dans des renvois vers Cairn (en plus, ç'aurait été un enfer à coder). Autre limite : le corpus inclut des textes en langue étrangère - Cairn n'incluant pas la langue dans ses métadonnées. Il serait possible à l'avenir de les filtrer.

Nous avons aussi pris en compte le classement disciplinaire de Persée. Il a tendance à être assez généreux, les disciplines se chevauchent, et cela peut être trompeur. Par exemple, si vous utilisez le filtre "Sociologie", cela inclut aussi la Revue des Annales, les Annales de géographie, Economie et Statistique... Ces revues étant plus anciennes que les revues de sociologie à proprement parler, elles peuvent les "noyer" : dans les années 50, vous chercherez en réalité principalement dans des revues qui ne touchent que marginalement à la sociologie. Merci à Pierre Bataille qui a remarqué que "Durkheim" était peu fréquent dans les revues de sociologie dans les années 1950, ce qui m'a amené à réaliser ceci.

De ce fait, nous vous conseillons de filtrer les revues, et de ne garder que les plus pertinentes. Par exemple, pour une recherche en sociologie, il nous paraît plus sage de ne garder que quelques revues de référence (les *Actes*, la *RFS*, *Déviance et société*, *Droit et société*, ...).

## Option "Ventiler les occurrences par revue"

Puisque notre base de données dénombre les occurrences revue par revue, il est possible de faire le chemin inverse : chercher un mot, et demander ensuite à Gallicagram de nous indiquer de quelles revues proviennent les occurrences. Pour ce faire, il suffit de cocher la case "Ventiler les occurrences par revue", qui apparaît lorsque vous sélectionnez le corpus "Persée". Par défaut, l'application bascule sur le mode de visualisation "Sommes", et vous renvoie, une fois la recherche relancée, les 10 revues qui utilisent le plus le(s) terme(s) recherchés. Vous pouvez augmenter le nombre de revues représentées à l'écran (mais au-delà de 20, le graphique devient difficilement lisible). Vous pouvez aussi obtenir une version dynamique, et voir comment la part des occurrences évoluent, en choisissant le mode de visualisation "Courbes" au lieu de "Sommes", au-dessus du graphe.

Ci-dessous, une liste des revues, les disciplines associées et leurs bornes chronologiques.

```{r echo=FALSE}
tableau = read.csv("revues_persee_full.csv")
tableau = tableau[-1]
colnames(tableau)[1] = "Nom de la Revue"
knitr::kable(tableau)
```
